臺灣臺北地方法院刑事判決
111年度審簡上字第200號
上  訴  人  臺灣臺北地方檢察署檢察官
被      告  李煜賢


上列被告因傷害案件，檢察官不服本院中華民國111年6月16日11
1年度審簡字第1008號第一審刑事簡易判決（起訴案號：臺灣臺
北地方法院檢察署110年度偵字第28079號、111年度偵字第1678
號），提起上訴，本院管轄第二審之合議庭判決如下：
    主  文
原判決撤銷。
甲○○犯如附表所示之罪，各處如附表「主文」欄所示之刑。應執
行有期徒刑柒月。
    事  實
甲○○(所涉妨害性自主等犯嫌另經檢察官為不起訴處分)與代號AD
000-A110294號(民國00年00月生，真實姓名年籍詳卷，下稱Ａ女)
，原係同居之男女朋友，為家庭暴力防治法第3條第2款所定之家
庭成員。甲○○於110年6月8日早上某不詳時間，在其新北市○○區○
○路00巷00弄0號2樓住處，因故與Ａ女發生爭執，竟基於故意傷害
少年之犯意，徒手甩打Ａ女臉頰數下。嗣於同日22時許後，至翌
日凌晨5時許前間，甲○○在上址住處，因故再度與Ａ女發生爭執，
復基於故意傷害少年之犯意，以行動電話及拳頭攻擊Ａ女臉部，
甲○○母親高淑莉聽聞聲響，遂上前拉住甲○○勸阻其持續施暴。惟
甲○○見Ａ女欲離開住處，心生不滿，欲掙脫高淑莉之拘束，遂承
接前開犯意，往高淑莉及Ａ女方向推擠，致Ａ女失去重心，正面以
膝蓋、腳部著地。Ａ女因甲○○上開施暴行為，受有左臉瘀血、雙
膝、右大腿外側多處瘀血之傷害。嗣於110年6月14日15時許，甲
○○在上址住處與Ａ女談論分手事宜，因不滿Ａ女行為，竟又基於故
意傷害少年之犯意，以拳頭毆打Ａ女臉部，致Ａ女受有左前額、右
下巴瘀青，左臉瘀青及鈍傷之傷害。
    理  由
壹、程序方面：
一、按宣傳品、出版品、廣播、電視、網際網路或其他媒體對為
    刑事案件當事人或被害人之兒童及少年不得報導或記載其姓
    名或其他足以識別身分之資訊；行政機關及司法機關所製作
    必須公開之文書，除法律有特別規定之情形外，亦不得揭露
    足以識別前項兒童及少年身分之資訊，兒童及少年福利與權
    益保障法第69條第1項第4款、第2項定有明文。查被害人Ａ女
    為兒童及少年福利與權益保障法所規定之少年，是依上開規
    定，為保護被害人，本判決就被害人Ａ女之年籍資料等足以
    識別被害人之資訊，均不予揭露，先予敘明。
二、本案所引用之供述及非供述證據，檢察官及被告甲○○均不爭
    執各該證據之證據能力（見本院111年度審簡上字第200號卷
    ，下稱簡上卷，第40頁），且亦查無依法應排除其證據能力
    之情形，是後述所引用證據之證據能力均無疑義，先予敘明
    。
三、被告經合法傳喚，無正當之理由不到庭者，得不待其陳述，
    逕行判決，刑事訴訟法第371條定有明文；又對於簡易判決
    不服而上訴者，得準用上開規定，同法第455條之1第1項、
    第3項亦有明定。被告經本院合法傳喚，於審理期日無正當
    理由未到庭，且無在監或在押，有本院送達證書、刑事報到
    單及臺灣高等法院被告前案紀錄表在卷為憑（見簡上卷第45
    頁、第53頁、第63頁），爰不待其陳述，逕為一造辯論判決
    。　　
貳、實體方面：
一、上開犯罪事實，業據被告於警詢、偵訊、原審訊問時及本院
    二審準備程序中均坦承不諱【見臺灣臺北地方檢察署（下稱
    乙○）110年度他字第6536號卷（下稱他字卷）第61頁至第65
    頁、乙○110年度偵字第28079號卷（下稱不公開偵卷）第61
    頁至第65頁，本院111年度審訴字第739號卷（下稱原審卷）
    第32頁，簡上卷第40頁】，核與告訴人Ａ女於警詢及偵訊中
    之指訴（見他字卷第67頁至第77頁、第79頁至第85頁、第87
    頁至第91頁、第93頁至第94頁，不公開偵卷第7頁至第9頁、
    第47頁至第53頁）、證人即被告母親高淑莉於警詢中之證述
    （見他字卷第95頁至第97頁）大致相符，並有告訴人所提出
    之雙和醫院診斷證明書在卷可佐（見不公開他字卷第183頁
    至第185頁，不公開偵卷第19頁至第21頁，原審卷第27頁）
    ，足徵被告上開任意性自白確與事實相符，堪以採信。本案
    事證明確，被告前揭傷害犯行均堪認定，應予依法論科。
二、論罪科刑：
　㈠按家庭暴力防治法所稱之「家庭暴力」者，謂家庭成員間實
    施身體、精神或經濟上之騷擾、控制、脅迫或其他不法侵害
    之行為；又家庭暴力罪者，謂家庭成員間故意實施家庭暴力
    行為而成立其他法律所規定之犯罪，家庭暴力防治法第2條
    第1款、第2款分別定有明文。被告於案發時，與告訴人為同
    居男女朋友（見簡上卷第62頁），2人間具有家庭暴力防治
    法第3條第2款所定之家庭成員關係。被告所為傷害犯行，係
    屬家庭成員間實施身體上不法侵害之行為，構成家庭暴力防
    治法之家庭暴力罪，惟因家庭暴力防治法對此並無刑罰規定
    ，自應依刑法規定論處。檢察官起訴書及原判決雖漏未論及
    於此，尚有未洽，自應予以補充。
　㈡按兒童及少年福利與權益保障法之成年人故意對少年犯罪之
    規定，係對被害人為少年之特殊要件予以加重處罰，乃就犯
    罪類型變更之個別犯罪行為予以加重，屬刑法分則加重之性
    質，成為另一獨立之罪名。本案被告於案發時係年滿20歲之
    成年人，而告訴人Ａ女則為12歲以上、未滿18歲之少年，有
    其2人之年籍資料在卷可佐。是核被告就附表編號1至3所為
    ，均係犯兒童及少年福利與權益保障法第112條第1項前段、
    刑法第277條第1項之成年人故意對少年犯傷害罪，應依兒童
    及少年福利與權益保障法第112條第1項前段規定加重其刑。
    又被告就附表編號2之期間內多次傷害告訴人之行為，係於
    密切接近之時間，在相近之處所實施，侵害同一法益，各行
    為之獨立性極為薄弱，依一般社會健全觀念，難以強予分割
    ，應視為數個舉動之接續實施，合為包括之一行為予以評價
    ，較為合理，應論以接續犯。
　㈢被告就附表編號1至3所為，犯意各別，行為互殊，應予分論
    併罰。
　㈣撤銷改判之理由：
　　原審經詳予調查後，認定被告犯行事證明確，因予論罪科刑
    ，固非無見。惟：
　  ⒈按刑之量定，固為實體法上賦予法院得為自由裁量之事項
      ，但此項職權之行使，並非得恣意為之，仍應受比例原則
      、平等原則、罪刑相當原則之支配，審酌刑法第57條所列
      各款應行注意事項及一切情狀為之，使輕重得宜，罰當其
      罪，以符合法律授權之目的，此即所謂自由裁量權之內部
      界限（最高法院98年度台上字第4639號、97年度台上字第
      5995號、93年度台上字第3746號判決意旨參照）。
　  ⒉經查：被告之行為造成告訴人受有如事實欄所示之多次傷
      害，已如前述，又於案發後不斷以電話、簡訊騷擾告訴人
      ，造成告訴人持續性憂鬱症、創傷後壓力症等病症，有告
      訴人111年7月3日聲請狀所附電話及簡訊截圖、衛生福利
      部雙和醫院診斷證明書等件在卷可佐（見乙○111年度請上
      字第313號卷第17頁至第25頁），而被告自案發迄今，亦
      未能與告訴人和解或賠償告訴人所受損害，此部分自應納
      入犯罪所生危害之考量，原審判決僅分別量處被告有期徒
      刑3月、4月、3月，並定應執行刑5月，尚難完整評價被告
      在本案所顯現之惡性，原審未予詳酌上情，量刑確有過輕
      ，有違罪刑相當原則。
　  ⒊綜上，檢察官以原審量刑過輕為由提起上訴，指摘原判決
      不當，為有理由，應由本院予以撤銷改判。
　㈤爰以行為人之責任為基礎，審酌被告不思理性處理感情問題
    ，即恣意出手攻擊傷害告訴人，其所為實屬不該，應予非難
    ，又被告在犯後不斷騷擾告訴人，造成其有持續性憂鬱症、
    創傷後壓力症之後遺症情形，造成其精神上之痛苦，是被告
    本案犯罪所生之危害堪認非輕，另被告雖於犯後坦認其自身
    犯行，然並無積極、善意與告訴人商談和解以彌補告訴人損
    害之具體行為，其犯後態度難認良好，酌以被告於原審自陳
    國中畢業之智識程度、未婚、現從事西點業、月收入新臺幣
    4萬元至5萬元、須扶養父母親之家庭生活經濟狀況（見原審
    卷第33頁）暨其犯罪之動機、目的、手段、情節等一切情狀
    ，分別量處如附表主文欄所示之刑，暨定其應執行之刑如主
    文所示，以資懲儆。又兒童及少年福利與權益保障法第112
    條第1項前段成年人故意對少年犯罪之加重規定，屬刑法分
    則加重之性質，刑法第277條第1項之傷害罪經加重後之法定
    刑最重本刑為有期徒刑7年6月，已非刑法第41條第1項前段
    規定得易科罰金之罪，是本案被告所犯傷害罪，屬不得易科
    罰金之刑，但得依同條第3項之規定，聲請易服社會勞動，
    併此敘明。
據上論斷，應依刑事訴訟法第369條第1項前段、第364條、第299
條第1項前段，判決如主文。
本案經檢察官林岫璁提起公訴，檢察官許祥珍提起上訴，檢察官
李明哲到庭執行職務。
中　　華　　民　　國　　111 　年　　12　　月　　20　　日
　　　　　　刑事第二十一庭審判長法　官  程克琳
　　　　　　　　　　　　　　　　法　官  倪霈棻
　　　　　　　　　　　　　　　　法  官  劉俊源
上正本證明與原本無異。
本判決不得上訴。
　　　　　　　　　　　　　　　　書記官　潘美靜
中　　華　　民　　國　　111 　年　　12　　月　　20　　日
附錄本案論罪科刑法條全文如下：
中華民國刑法第277條：
傷害人之身體或健康者，處5年以下有期徒刑、拘役或50萬元以
下罰金。
犯前項之罪，因而致人於死者，處無期徒刑或7年以上有期徒刑
；致重傷者，處3年以上10年以下有期徒刑。

兒童及少年福利與權益保障法第112條：
成年人教唆、幫助或利用兒童及少年犯罪或與之共同實施犯罪或
故意對其犯罪者，加重其刑至二分之一。但各該罪就被害人係兒
童及少年已定有特別處罰規定者，從其規定。
對於兒童及少年犯罪者，主管機關得獨立告訴。

附表：
編號 事實 主  文 1 110年6月8日上午之傷害行為 甲○○成年人故意對少年犯傷害罪，處有期徒刑參月。 2 110年6月8日22時至翌日凌晨5時許間之傷害行為 甲○○成年人故意對少年犯傷害罪，處有期徒刑肆月。 3 110年6月14日15時許之傷害行為 甲○○成年人故意對少年犯傷害罪，處有期徒刑參月。